臺灣高等法院臺中分院刑事判決　　　　　　　九十一年度交上訴字第一二三號
　　上　訴　人　戊○○
　　即　被　告
　　選任辯護人　洪松林
右上訴人因公共危險等案件，不服臺灣南投地方法院九十一年度交訴字第九號中華民
國九十一年五月二十二日第一審判決（起訴案號：臺灣南投地方法院檢察署九十年度
偵字第四一八七號），提起上訴，本院判決如左：
      主  文
原判決關於因過失傷害人之身體部分撤銷。
戊○○因過失傷害人之身體，處有期徒刑肆月。
其他上訴駁回。
第二項因過失傷害人之身體，所處有期徒刑肆月與上訴駁回部分，服用酒類，不能安
全駕駛動力交通工具而駕駛所處有期徒刑貳月暨駕駛動力交通工具肇事，致人受傷而
逃逸，所處有期徒刑柒月，應執行有期徒刑壹年。緩刑肆年。
      事  實
一、戊○○於民國（下同）九十年十一月十日十二時四十分許，在南投縣埔里鎮水里
    巷某處飲用啤酒，渠明知服用酒類後已不能安全駕駛動力交通工具，竟仍於同日
    下午二時許，駕駛車號Ｈ九─二八五三號自用小貨車，由南投縣埔里鎮出發，沿
    南投縣草屯鎮○○路往彰化方向行駛，嗣於同日下午四時十五分許，行駛至南投
    縣草屯鎮○○路三九八之一號前，適有丙○○騎乘車號ＬＯＢ─九六七號重型機
    車，同向行駛於上開路段，戊○○本應注意酒後不得駕駛動力交通工具，且行車
    應注意車前狀況，而依當時日間天候晴、路面乾燥、視距良好等情形，並無不能
    注意之情事，戊○○竟疏未注意，而撞及未靠右行駛亦有過失之丙○○所騎乘之
    機車，致丙○○受有腓骨幹閉鎖性骨折合併下肢多處擦傷等傷害。詎戊○○於肇
    事後竟然駕車逃逸，嗣經路人柯通和發現後報警循線查獲，並對戊○○施以呼氣
    酒精濃度測試，測得其呼氣酒精濃度值為每公升○點九九毫克。
二、案經丙○○訴由南投縣警察局草屯分局報請臺灣南投地方法院檢察署檢察官偵查
    起訴。
    理  由
一、訊據被告戊○○對酒後於右揭時、地，駕駛車輛肇事之事實，坦承不諱，核與告
    訴人丙○○及目擊證人柯通和於警訊中指訴及證述之情節相符，復有道路交通事
    故調查報告表一份、照片十二張附卷可稽，足徵被告自白酒後駕車肇事與事實相
    符，堪以採信。另被告就肇事逃逸及自首部分辯稱：伊並未逃逸，是因當時喝酒
    喝太多，意識不清不知道狀況才會先離開，伊係事後才知道撞到丙○○，當時確
    實不曉得，且伊有打電話報警，應符合自首之要件云云。經查：
    （一）被告肇事後並未留於現場之事實，業經被告供承在卷，且目擊證人柯通和
          於警訊時證稱：「九十年十一月十日下午四時四十五分許，當時該自小貨
          車（按即被告之肇事車輛）在內線，機車（按即被害人丙○○所騎乘機車
          ）在外線，車速不詳，自小貨車撞上機車後加速逃逸，未下車察看。」（
          見偵卷第十八頁）。而被告辯稱：伊並不知其已肇事，並致人傷害，縱然
          離開現場，亦與肇事而故意逃逸之構成要件有別；且伊亦有打電話向彰化
          縣警察局彰化分局芬園分駐所報案，自合於自首之要件。惟本件車禍案件
          ，係當時之目擊者柯通和於九十年十一月十日下午十六時四十七分，以自
          動電話一一０向南投縣警察局勤務中心或草屯分局新光派出所報案之事實
          ，有南投縣警察局九十一年八月三日投草警刑字第０九一００一四五七四
          號函一紙附於本院卷內可證。而證人乙○○（即芬園分駐所警員）於原審
          審理時到庭證述稱：「當時我人在外面巡邏，接到通知芬草路、碧興路口
          發生車禍，我到他（即被告）停車現場時，他在那裡，輪胎破掉，我問他
          在何處發生車禍，他說不知道，撞到什麼也不知道，於是我記下他的車牌
          、行動電話號碼、姓名，我就回所了。我當時有到受理報案路口巡視好幾
          趟，但都沒有看到車禍的跡象。」（見原審卷第二十頁筆錄）。該證人於
          本院審理時亦結證稱：「伊到芬草路、碧興路現場巡視，沒有發現有車禍
          痕跡，伊是要返回所裡時，在附近大約五十公尺處，靠近利民橋找到被告
          ，他正在巡視他的右前輪，且於遇到被告時抄寫被告之年籍、住所，被告
          僅告訴稱有撞到東西，但不知道是撞到什麼東西，亦不知在何處撞到東西
          ，他也沒有說他撞到人」（見本院九十一年八月二十一日審理筆錄）；雖
          證人乙○○於本院審理時復證述稱：被告陳稱向警方表示有打電話報案，
          但陳述內容並不明確，當時所內同仁通知之時間在下午十六時三十分左右
          （見本院九十一年八月二十一日筆錄），並提出職務報告書一紙為憑（見
          本院卷內所附）；但證人乙○○業已結證稱被告報案內容並不明確，且被
          告既不知在何處撞到何種東西，則有關撞擊之處所及究竟有無撞到人，被
          告並未向警方陳述明確，顯然警方當時並不知被告究竟有無撞到人，被告
          既不知有無撞到人及在何處撞到人，則其如何能夠向有偵查權之警察單位
          報案，又被告既有報案，自應了解肇事之地點、肇事經過及當時有無人員
          傷亡，向警方陳述，竟稱不知有無發生事故，且有報案，渠對不相容之概
          念竟能同時陳述，顯然互相矛盾，尚難採信為真實。是被告所辯其離開現
          場並非故意逃逸及曾打電話報案，合於自首之要件，均屬嗣後卸責之詞，
          難以採信。
    （二）被告酒後已陷於不能安全駕駛之情形，亦有警員製作之觀察、測試報告及
          酒精濃度測試表各乙紙附卷足稽，按呼氣酒精濃度達每公升０．０四七至
          ０．二三八毫克時，人體會有精神欣快，注意力、判斷力減低，抑制力變
          小等症狀，達０．二三八至０．四七六毫克時，會有興奮或鎮靜，肌肉協
          調能力受損，反應遲鈍等症狀，達０．七一四至一．四二八毫克時，會有
          精神錯亂，平衡感受損，言詞不清，定向力障礙，感覺障礙等症狀（駱宜
          安著刑事鑑識學八十四年一月初版三九二頁參照）；且參考德國、美國之
          認定標準，對於酒精濃度呼氣已達每公升０．五五毫克（０．五五ＭＧ／
          Ｌ）或血液濃度達０．一一％以上，肇事率為一般正常人之十倍，認已達
          「不能安全駕駛」之標準（法務部八十八年五月十八日法88檢字第００一
          六六九號函參照），足認被告於案發當時確有不能安全駕駛之情形無誤。
    （三）汽車行駛時，駕駛人應注意車前狀況，並隨時採取必要之安全措施，且飲
          用酒類後其吐氣所含酒精成份超過每公升零點二五毫克者，不得駕車，道
          路交通安全規則第九十四條第三項、第一百十四條第二款分別定有明文。
          被告駕駛汽車，理應注意上開道路交通安全之規定並加以遵守，又依附卷
          之交通事故調查報告表及現場相片所示，事故當時天候為晴天，有暮光、
          路面乾燥、無缺陷，道路無障礙物，視距良好等情況，有上開道路交通事
          故調查表可查，並無不能注意之情事，其竟能注意而疏未注意，以致肇事
          ，足見被告駕車顯有過失甚明，且告訴人丙○○係因遭被告酒後駕車，且
        未注意車前狀況而撞擊，致受有腓骨幹閉鎖性骨折合併下肢多處擦傷等傷
          害，復有診斷證明書乙紙附卷可稽。被告過失駕車肇事行為，與告訴人洪
          永林之受傷結果間，應具有相當因果關係，本件告訴人丙○○雖騎乘機車
          未靠右行駛亦有過失，但仍無解於被告之過失責任。故本件事證明確，被
          告犯行，堪以認定。
二、核被告戊○○所為，係犯刑法第一百八十五條之三之服用酒類，不能安全駕駛動
    力交通工具而駕駛罪、第一百八十五條之四之駕駛動力交通工具肇事，致人受傷
    而逃逸罪、第二百八十四條第一項之過失傷害罪。其所犯上開三罪間，犯意各別
    ，行為互殊，應予分論併罰。被告所犯刑法第一百八十五條之三之服用酒類，不
    能安全駕駛動力交通工具而駕駛罪、第一百八十五條之四之駕駛動力交通工具肇
    事，致人受傷而逃逸罪部分，原審引用刑法第一百八十五條之三、第一百八十五
    條之四、罰金罰鍰提高標準條例第一條前段之規定，並審酌被告前無犯罪前科之
    素行（有台灣高等法院被告全國前案紀錄表可參）、酒後駕車對公眾交通往來安
    全造成危害非輕、酒醉程度、過失程度、肇事後逃逸，罔顧被害人生命安全所生
    之危害、犯後態度良好，深表悔悟，分別量處有期徒刑二月及有期徒刑七月，本
    院復斟酌被告業已與告訴人達成和解，有調解筆錄一紙在卷可憑，且告訴人代理
    人丁○○於本院調查及審理時均當庭表示願意原諒被告，而給予自新之機會等一
    切情狀。原審法院此部分之認事用法並無違誤，量刑亦稱允當。被告以其並非故
    意逃逸，且曾自首為由提起上訴，指摘原審判決此部分不當，渠此部分之上訴即
    無理由，應予駁回。另被告所犯刑法第二百八十四條第一項之過失傷害罪部分，
    原審法院認被告罪證明確，予以論罪科刑，固非無見，惟汽車駕駛人酒醉駕車，
    因而致人受傷或死亡，依法應負刑事責任，加重其刑至二分之一，道路交通管理
    處罰條例第八十六條第一項定有明文。本件被告肇事當時之酒精濃度測試，經測
    得其呼氣酒精濃度值為每公升○點九九毫克，顯然被告當時係酒醉駕車，致丙○○受有腓骨幹閉鎖性骨折合併下肢多處擦傷等傷害，依前開法條之規定，應就此
    部分加重其刑，原審判決就此部分未予以加重其刑，此部分自有違誤。被告就原
    審判決關於過失傷害人之身體部分，上訴否認犯行，指摘原審此部分判決不當，
    固無理由，惟原審判決關於被告過失傷害人之身體部分，既有上開可議之處，自
    應由本院就此部分予以撤銷改判。爰審酌被告酒後駕車對公眾交通往來安全造成
    危害非輕、酒醉程度、過失程度、肇事後逃逸，罔顧被害人生命安全所生之危害
    、犯後態度良好，深表悔悟暨本院斟酌被告業已與告訴人達成和解，有調解筆錄
    一紙在卷可憑，且告訴人代理人丁○○於本院調查及審理時均當庭表示願意原諒
    被告，而給予自新之機會等一切情狀，量處如主文第二項所示之刑，並與前開上
    訴駁回之服用酒類，不能安全駕駛動力交通工具而駕駛所處有期徒刑二月暨駕駛
    動力交通工具肇事，致人受傷而逃逸，所處有期徒刑七月，應執行有期徒刑一年
    。惟念被告未曾受有期徒刑以上刑之宣告，此有臺灣高等法院被告全國前案紀錄
    表一份在卷可稽，告訴人代理人丁○○於本院調查及審理時均當庭表示願意原諒
    被告，並請求給予被告自新之機會，本院斟酌被告經此偵、審程序之教訓，當已
    知所悔悟，信無再犯之虞，爰併予諭知緩刑四年。
據上論斷，應依刑事訴訟法第三百六十八條、第三百六十九條第一項前段、第三百六
十四條、第二百九十九條第一項前段、道路交通管理處罰條例第八十六條第一項、刑
法第二百八十四條第一項、第五十一條第五款、第七十四條第一款、罰金罰鍰提高標
準條例第一條前段，判決如主文。
本案經檢察官甲○○到庭執行職務。
中      華      民      國      九十一  年      八      月      二十八  日
                                臺灣高等法院臺中分院刑事第三庭
                                      審判長法  官  陳  朱  貴
                                            法  官  廖  柏  基
                                            法  官  胡  忠  文
右正本證明與原本無異。
刑法第一百八十五條之四駕駛動力交通工具肇事，致人死傷而逃逸部分得上訴，其他
部分均不得上訴
如不服本判決應於收受送達後十日內向本院提出上訴書狀，其未敘述上訴之理由者並
得於提起上訴後十日內向本院補提理由書（均須按他造當事人之人數附繕本）。
                                            書記官  林  世  傑
中      華      民      國      九十一  年      八      月      二十九  日
附錄本案論罪科刑法條：
刑法第一百八十五條之三：
服用毒品、麻醉藥品、酒類或其他相類之物，不能安全駕駛動力交通工具而駕駛者，
處一年以下有期徒刑、拘役或三萬元以下罰金。
刑法第一百八十五條之四：
駕駛動力交通工具肇事，致人死傷而逃逸者，處六月以上五年以下有期徒刑。
刑法第二百八十四條第一項：
因過失傷害人者，處六月以下有期徒刑、拘役或五百元以下罰金，致重傷者，處一年
以下有期徒刑、拘役或五百元以下罰金。
                                                                        Ａ
